【裁判字號】    96,交聲,482
【裁判日期】    970130
【裁判案由】    違反道路交通管理處罰條例聲明異議
【裁判全文】
臺灣基隆地方法院交通事件裁定        96年度交聲字第482 號
移送機關即
原處分機關  交通部公路總局臺北區監理所基隆監理站
異  議  人
即受處分人  乙○○
                    國民
上列異議人因違反道路交通管理處罰條例案件，對於交通部公路
總局臺北區監理所基隆監理站於中華民國96年11月22日所為之裁
決（原處分案號：基監字第裁42-A00000000號），聲明異議，本
院裁定如下：
    主  文
異議駁回。
    理  由
一、原處分意旨略以：異議人即受處分人（下稱異議人）乙○○
    於民國（下同）96年10月11日下午6 時39分許，駕駛其所有
    之車號Q5-2151 號自用小客車，行經臺北市○○路與復興南
    路口處，因汽車駕駛人有「闖紅燈」之違規行為，經該路口
    所設置之自動照相儀器拍照，由臺北市警察局交通警察大隊
    （下稱舉發單位）員警認異議人有違反道路交通管理處罰條
    例第53條第1 項之規定，而予以掣單舉發。惟異議人於應到
    案日期前提出申訴，經原處分機關函請原舉發單位調查結果
    ，仍認異議人有上揭之違規行為，原處分機關乃於96年11月
    22日依道路交通管理處罰條例（下稱同條例）第53條第1 項
    之規定，裁處異議人罰鍰新臺幣（下同）2,700 元，並依同
    條例第63條第1 項第3 款之規定記違規點數3 點，於法並無
    不合等語。
二、聲明異議意旨略以：異議人當時行經該路口時，因當時係下
    班尖峰時段，夜色昏暗，由照片可見當時所有車輛皆快速通
    過該路口，異議人以為前方有交通警察指揮交通，而直覺跟
    隨前車快速通過該路口，主觀上並無違規之意思。再異議人
    於本件被舉發闖紅燈，那前方、旁邊之汽車、機車是否皆應
    被舉發闖紅燈？爰依法請求撤銷原處分云云。
三、按汽車駕駛人，行經有燈光號誌管制之交岔路口闖紅燈者，
    處新臺幣（下同）1,800 元以上5,400 元以下罰鍰；又汽車
    駕駛人有道路交通管理處罰條例第53條之情形者，除依原條
    款處罰鍰外，並予記違規點數3 點，道路交通管理處罰條例
    第53條第1 項、第63條第1 項第3 款分別定有明文。
四、經查：
  (一)異議人於上開時、地駕駛其所有之車號Q5-2151 號自用小客
    車，行經臺北市○○路與復興南路口處有「闖紅燈」之違規
    行為，為異議人所不否認，並有採證照片2 幀、臺北市警察
    局交通警察大隊北市警交字第A00000000 號舉發違反道路交
    通管理事件通知單影本1 紙、臺北市政府警察局大安分局96
    年11月7 日北市警安分交字第09634681900 號函影本1 紙、
    交通部公路總局臺北區監理所基隆監理站96年11月22日基監
    字第裁42-A00000000號違反道路交通管理事件裁決書1 份附
    卷可稽。
  (二)又證人即舉發員警甲○○於本院具結證稱該路口尖峰時段應
    該有員警指揮交通，但依舉發地點、照片來看，員警指揮交
    通應會站在十字路口中央，而非安全島上，照片中未見有員
    警指揮交通，舉發當時應該沒有員警在該路口指揮交通（本
    院97年1月8日訊問筆錄）。按交通警員製單舉發違反道路交
    通管理處罰條例所列之違規事實，本質上為行政處分，係公
    務員基於職務上之權力，依法就特定之具體事件所為之具公
    法上效果之單方面行政行為，基於公務員為公法上行為具有
    公信力之原則，該行政行為當可被推定為真正，其據以依法
    處分之事實認定亦為正確無誤；且於本院卷存資料內，亦查
    無任何足資證明警員有捏造事實、違法取締之情事，從而，
    執勤警員本其維護交通秩序、安全職責所為之舉發，自應受
    到合法、正確之推定，其證言自得採為佐證。至異議人雖辯
    稱是因該路口有警察指揮伊始闖越紅燈，惟未能提出任何證
    據以供本院調查，其所辯自難遽採。
  (三)再異議人辯稱當時同向車道之車輛亦有闖紅燈之情形，員警
    並未開單取締云云，惟憲法上所保障之平等權，係以合法權
    利為限，亦即主張平等原則之基礎事實應為合法，故「不法
    的平等」之主張，並非法之所許，受處分人以前詞置辯，顯
    不足採。是縱如異議人所述當時該處亦有其他駕駛人違規駕
    車，亦非異議人可得據以免責之事由。
五、綜上所述，受處分人確有在前述時地闖紅燈之違規行為，從
    而原處分機關依前開道路交通管理處罰條例第53條第1 項、
    第63條第1 項第3 款規定，裁處受處分人罰鍰2,700 元，並
    記違規點數3 點，核無違法或其他不當之情形，聲明異議意
    旨仍執前詞，指摘原處分違法，為無理由，應予駁回。
六、據上論斷，應依道路交通管理處罰條例第87條第2 項、道路
    交通案件處理辦法第19條，裁定如主文。
中    華    民    國    97    年    1    月    30     日
                  交通法庭法  官  何怡穎
以上正本證明與原本無異。
對於本件裁定如有不服，應於收受送達後5 日內，向本院提出抗
告書狀，敘述抗告之理由，抗告於臺灣高等法院。
中    華    民    國    97    年    1    月    30     日
                          書記官  鄭梅君


司法院資訊處製作；財團法人民間司法改革基金會備份。
